臺灣基隆地方法院刑事判決　　　　　　　100年度訴字第459號
公　訴　人　臺灣基隆地方法院檢察署檢察官
被　　　告　游榮豐
指定辯護人　楊思勤律師
上列被告因違反毒品危害防制條例案件，經檢察官提起公訴（九
十九年度偵字第五五九四號），本院判決如下：
    主  文
游榮豐明知為禁藥而轉讓，處有期徒刑拾月。又明知為禁藥而轉
讓，處有期徒刑陸月。又明知為禁藥而轉讓，處有期徒刑捌月。
應執行有期徒刑壹年陸月。
游榮豐被訴意圖販賣而持有第一級毒品及意圖販賣而持有第二級
毒品部分均免訴。
    事  實
一、游榮豐明知甲基安非他命係屬毒品危害防制條例所列管之第
    二級毒品，且經行政院衛生署（於民國七十五年七月十一日
    以衛署藥字第五九七六二七號）公告禁止使用，而為藥事法
    第二十二條第一項第一款所稱之禁藥，不得非法轉讓。竟為
    下列犯行：
  (一)於九十九年十一月十九日（起訴書誤載為「一百年十一月十
    九日」，下同，均予以更正）下午五時許，在友人陳陽（
    起訴書犯罪事實欄三第二列一度誤載為「陳晉陽」）位在基
    隆市七堵區○○○路十五之五一號十一樓之七（起訴書誤載
    為「基隆市○○區○○路五一號十一樓之七」，下同，均予
    以更正）之租屋處內，取出其所有之甲基安非他命一小包（
    重約一公克，起訴書誤載為「安非他命」，下同，均予以更
    正），置於陳陽所有玻璃球吸食器內供己施用之餘；復因
    其在陳陽上址租屋處寄住，即基於無償轉讓禁藥甲基安非
    他命之犯意，將該包剩餘之甲基安非他命及上開其內尚有甲
    基安非他命之玻璃球吸食器均交予陳陽，而無償轉讓甲基
    安非他命予陳陽。陳陽即藉由該玻璃球吸食器，將該包
    剩餘及玻璃球吸食器內尚存之甲基安非他命，均以燒烤而吸
    食其揮發氣體之方式施用殆盡（嗣陳陽為警採尿送驗結果
    ，甲基安非他命濃度高達八二五○○ｎｇ／ｍｌ，陳陽所
    涉施用第二級毒品罪嫌，業經本院於一百年五月三日以一百
    年度基簡字第五四號簡易判決處刑確定），而僅餘一殘渣袋
    （已併同轉讓予陳陽，而屬陳陽所有之物）。
  (二)其因有意在陳陽上址租屋處寄住，即以電話通知友人林振
    乾其所在處所並邀請林振乾前往見面；嗣林振乾抵達後，其
    於同日晚間七至八時許，在上址陳陽租屋處，取出其所有
    之甲基安非他命一小包（重約一公克），置於陳陽所有玻
    璃球吸食器內供己施用之餘，復因與林振乾為朋友關係，而
    基於無償轉讓禁藥甲基安非他命之犯意，將上開其內尚有甲
    基安非他命之玻璃球吸食器交予林振乾，而無償轉讓甲基安
    非他命予林振乾，林振乾即藉由該玻璃球吸食器，以燒烤而
    吸食其揮發氣體之方式，施用甲基安非他命一次（嗣林振乾
    為警採尿送驗結果，甲基安非他命濃度為二五九七ｎｇ／ｍ
    ｌ，林振乾所涉施用第二級毒品罪嫌，業經本院於一百年四
    月十二日以一百年度簡上字第一○一九號判決確定）。
  (三)須臾，陳陽之友人許清根亦應陳陽之邀，而前往陳陽
    上址租屋處聊天，游榮豐與許清根雖不相識，但思及其係陳
    陽之朋友，乃亦基於無償轉讓禁藥甲基安非他命之犯意，
    當許清根自其身旁自取其與林振乾方才施用甲基安非他命所
    用之陳陽所有玻璃球吸食器，並即以燒烤而吸食其揮發氣
    體之方式，施用該玻璃球吸食器內之甲基安非他命時，默許
    許清根施用其所有之甲基安非他命，而將該包剩餘之甲基安
    非他命無償轉讓予許清根施用殆盡（嗣許清根為警採尿送驗
    結果，甲基安非他命濃度高達一六三○○ｎｇ／ｍｌ，許清
    根所涉施用第二級毒品罪嫌，業經本院於一百年二月二十一
    日以一百年度基簡字第九七號判決確定），而僅餘一殘渣袋
    （已併同轉讓予許清根，而屬許清根所有之物）。
二、而因游榮豐前於九十九年六月十四日及同年月二十五日先後
    經臺灣基隆地方法院檢察署及本院公告通緝，經警根據線報
    獲悉游榮豐遷往陳陽上址租屋處所在社區，再經查訪附近
    鄰居及調取該社區電梯錄影畫面，而確認游榮豐藏匿在上址
    ，乃於同日晚間九時十分許，趁陳陽之友人陳福宗前往上
    址，而由陳陽開門之際，將游榮豐逕行逮捕，並為附帶搜
    索而扣得游榮豐所有之甲基安非他命七包（淨重分別為九點
    九七四公克〈驗餘淨重九點九四五六公克〉、三十四點六九
    五公克〈驗餘淨重三十四點六六六六公克〉、二十五點八八
    公克〈驗餘淨重二十五點八三八八公克〉、三十四點七五四
    公克〈驗餘淨重三十四點七二四八公克〉、三十四點七二六
    公克〈此包先後經內政部警政署刑事警察局及交通部民用航
    空局航空醫務中心鑑定，而各取零點一一公克及零點零三七
    二公克，餘重為三十四點五七八八公克〉、三十四點七三六
    公克〈驗餘淨重三十四點七零零三公克〉、零點六六公克〈
    驗餘淨重零點六四五四公克〉）、第一級毒品海洛因一包（
    淨重三十七點六一公克〈驗餘淨重三十七點五九公克〉）、
    電子磅秤二臺、分裝袋一包、注射針筒一支、玻璃球吸食器
    一組、香菸盒二只、0000000000號、00000
    00000號及另一號碼不詳之行動電話用戶識別卡各一枚
    、序號分別為000000000000000、0000
    00000000000、00000000000000
    ／五號之行動電話機各一支等物，另扣得陳陽所有玻璃球
    吸食器二組及監視器一臺等物、扣得許清根所有現金新臺幣
    （下同）十八萬二千三百元、0000000000、00
    00000000、0000000000號行動電話用戶
    識別卡各一枚、序號分別為00000000000000
    0、000000000000000、00000000
    000000／三號之行動電話機各一支等物、扣得陳福宗
    所有現金二千四百元、0000000000號行動電話用
    戶識別卡一枚、序號為000000000000000號
    行動電話機一支等物，及扣得甲基安非他命殘渣袋三只（其
    中一只係游榮豐單獨施用所餘，其餘二只則為其因轉讓甲基
    安非他命，而併同轉讓予陳陽及許清根）。
三、案經基隆市警察局第二分局報請臺灣基隆地方法院檢察署偵
    查起訴。
    理  由
一、證據能力之說明
    按被告以外之人於審判外之陳述，雖不符前四條（指刑事訴
    訟法第一百五十九條之一至第一百五十九條之四）之規定，
    而經當事人於審判程序同意作為證據，法院審酌該言詞陳述
    或書面陳述作成之情況，認為適當者，亦得為證據。當事人
    、代理人或辯護人於法院調查證據時，知有刑事訴訟法第一
    百五十九條第一項不得為證據之情形，而未於言詞辯論終結
    前聲明異議，視為有前項之同意。同法第一百五十九條之五
    定有明文。又非供述證據，並無傳聞法則規定之適用，如該
    非供述證據非出於違法取得，並已依法踐行調查程序，即不
    能謂無證據能力（最高法院九十七年度台上字第一四○一、
    六一五三號裁判要旨可資參照）。再按被告之自白，非出於
    強暴、脅迫、利誘、詐欺、疲勞訊問、違法羈押或其他不正
    之方法，且與事實相符者，得為證據。刑事訴訟法第一百五
    十六條第一項亦有明定。本案被告游榮豐及指定辯護人就檢
    察官所提出證據之證據能力，於本院準備程序並不爭執其證
    據能力，且迄本案言詞辯論終結前亦俱未聲明異議，依法應
    視為被告同意其以外之人於審判外之陳述作為證據；本院復
    審酌本案被告以外之人於審判外之陳述、非供述證據、被告
    於檢察官偵訊時之陳述等各項證據，未顯示有何顯不可信、
    以不正方法取得證據或供述出於非任意性等情況，堪認取得
    證據過程均屬適當，復俱與待證事實具有關連性，且經本院
    於審判程序依法調查，均得為證據。
二、實體事實之認定
    上開事實，業據被告於檢察官偵訊、本院準備及審判程序均
    自白不諱（偵查卷第一四○頁、本院卷第三八、二一二頁）
    ，且有證人陳陽、林振乾、許清根於警詢、檢察官偵訊、
    本院審判程序之證述（偵查卷第三五、三九、十九、一一四
    、一一三、一一六頁、本院卷第一○七至一一四、一一七、
    一二一頁）及渠等之基隆市警察局第二分局偵辦毒品案件尿
    液檢體對照表、臺灣尖端先進生技醫藥股份有限公司出具之
    濫用藥物檢驗報告（證人陳陽部分附於臺灣基隆地方法院
    檢察署九十九年度毒偵字第二○九八號卷第八四、九八頁，
    證人林振乾部分附於同署九十九年度毒偵字第二○九一號卷
    第八九、一○七頁，證人許清根部分附於同署九十九年度毒
    偵字第二○九六號卷第八三、九六頁）、臺灣高等法院被告
    前案紀錄表及臺灣基隆地方法院檢察署刑案資料查註紀錄表
    、被告經扣案之甲基安非他命殘渣袋二只（臺灣基隆地方法
    院檢察署九十九年度證字第一七四九號扣押物品清單編號二
    三號之甲基安非他命殘渣袋三只其中經本院於審判程序編號
    為一、二者）及證人陳陽經查扣之玻璃球吸食器（同上扣
    押物品清單編號二二號）等可資佐證。又被告於檢察官偵訊
    時供述：其所拿給他們（即證人陳陽、林振乾、許清根）
    施用之甲基安非他命，是一包一公克等語（偵查卷第一四○
    頁）；證人陳陽於本院審判程序證述：被告提供給伊的那
    包，伊因為很久沒有施用甲基安非他命，就一次把它用完，
    至於林振乾及許清根之後施用由被告提供之甲基安非他命，
    是被告另外拿出的另一包等語（本院卷第一一○、一一三至
    一一四頁）；可知被告於上開事實欄一之(一)所取出自行施用
    暨轉讓予證人陳陽施用者，應係一包約一公克之甲基安非
    他命，被告於上開事實欄一之(二)(三)所取出自行施用暨轉讓予
    證人林振乾、許清根施用者，亦係一包約一公克之甲基安非
    他命。本案事證明確，被告犯行洵堪認定，應依法論科。
三、論罪科刑
  (一)按甲基安非他命安非他命除屬毒品危害防制條例第二條第二
    項第二款所定之第二級毒品外，因安非他命類（Amphetamin
    -e-like）藥品包括Amphetamine（即安非他命）、Dexamphe
    -tamine（即右旋安非他命）、Methamphetamine（即甲基安
    非他命）與其衍生物之鹽類及製劑，前經行政院衛生署七十
    五年七月十一日衛署藥字第五九七六二七號公告，為有效管
    理安非他命類藥品與其衍生物之鹽類及其製劑，重申公告禁
    止使用，而認屬於藥事法規之禁藥。是甲基安非他命不僅係
    屬毒品危害防制條例所規定之第二級毒品，亦屬藥事法所規
    定之禁藥。且明知為禁藥而轉讓者，藥事法第八十三條亦定
    有處罰明文。是倘行為人明知為禁藥即甲基安非他命，而將
    未達行政院依毒品危害防制條例第八條第六項之規定所公告
    之一定數量（即十公克）之甲基安非他命轉讓予他人者，除
    成立毒品危害防制條例第八條第二項之轉讓第二級毒品罪外
    ，亦構成藥事法第八十三條第一項之轉讓禁藥罪，此係屬同
    一犯罪行為而同時有二種法律可資處罰之「法條（規）競合
    」情形，應依「重法優於輕法」、「後法優於前法」等法理
    ，擇一處斷。而毒品危害防制條例第八條第二項轉讓第二級
    毒品罪之法定本刑為「六月以上五年以下有期徒刑，得併科
    新臺幣七十萬元以下罰金」，另藥事法第八十三條第一項轉
    讓禁藥罪之法定本刑為「七年以下有期徒刑，得併科新臺幣
    五百萬元以下罰金」，故除轉讓之第二級毒品之數量及對象
    ，有應依毒品危害防制條例第八條第六項及第九條之規定加
    重其刑至二分之一之情形外，藥事法第八十三條第一項之罪
    之法定本刑，顯較毒品危害防制條例第八條第二項之罪之法
    定本刑為重，依前述「重法優於輕法」、「後法優於前法」
    之法理，自應優先適用藥事法第八十三條第一項之規定處斷
    （最高法院九十六年度台上字第三五八二號刑事判決及臺灣
    高等法院暨所屬地方法院九十四年十一月二十五日法律座談
    會刑事類提案第八號決議參照）。是核被告所為，應優先適
    用藥事法第八十三條第一項之規定處斷，即應論以轉讓禁藥
    罪。又被告因轉讓禁藥而持有第二級毒品之低度行為，為其
    轉讓禁藥之高度行為所吸收，不另論罪。
  (二)又按法律之適用有其一致性，除有特別規定外，不得割裂適
    用。上訴人轉讓少量甲基安非他命予他人施用，自應優先適
    用藥事法第八十三條第一項規定，論罪科刑。雖上訴人於偵
    審中均自白犯罪，但藥事法並無轉讓毒品者，於偵審中自白
    應減輕其刑之特別規定，自無割裂適用毒品危害防制條例第
    十七條第二項減輕其刑之餘地（最高法院九十九年度台上字
    第一五號刑事判決參照）。乃本案被告雖於偵查及審判中均
    自白犯罪，並無毒品危害防制條例第十七條第二項規定（即
    「犯第四條至第八條之罪於偵查及審判中均自白者，減輕其
    刑。」）適用而減輕其刑之餘地。
  (三)被告所為三次明知禁藥而轉讓之犯行，係證人陳陽、林振
    乾、許清根先後到達證人陳陽上址租屋處後，由被告分別
    轉讓甲基安非他命予以施用，業如前揭認定。是被告上開各
    該明知禁藥而轉讓之行為，犯意各別，行為互殊，應分論併
    罰。
  (四)爰審酌被告前經觀察、勒戒後，已因多次再為施用第一、二
    級毒品犯行，而經法院判罪處刑確定，尚待執行中，有上開
    被告前案紀錄表及刑案資料查註紀錄表在卷可參，素行非佳
    ，且明知甲基安非他命係屬禁藥，竟忽視國家對此所設相關
    處罰規定，而將甲基安非他命轉讓予他人施用，戕害他人身
    體健康，助長社會不良風氣，顯不足取；惟其犯罪手段平和
    ，且坦承犯行，態度尚可，其轉讓禁藥數量不多，對社會危
    害程度尚非重大，復係因有意寄住證人陳陽租屋處、與證
    人林振乾係朋友關係及證人許清根係證人陳陽之友人等情
    ，而為本案犯行，兼衡其智識程度、年齡及身體狀況暨以證
    人陳陽、林振乾及許清根嗣經採尿送驗所檢出之甲基安非
    他命濃度推估被告各次轉讓禁藥之份量等一切情狀，分別量
    處如主文所示之刑及定其應執行刑示懲。
  (五)沒收
  1.扣案被告所有之甲基安非他命七包（驗餘淨重分別為九點九
    四五六公克、三十四點六六六六公克、二十五點八三八八公
    克、三十四點七二四八公克、三十四點五七八八公克、三十
    四點七零零三公克、零點六四五四公克）及海洛因一包（驗
    餘淨重三十七點五九公克）雖均係違禁物，然與被告上開轉
    讓禁藥犯行無涉（係被告下述被訴意圖販賣而持有第一、二
    級毒品罪嫌所經查扣之毒品），而非本案此部分查獲之毒品
    ，於此自無沒收之依據。
  2.又扣案電子磅秤二臺、分裝袋一包、注射針筒一支、玻璃球
    吸食器一組、香菸盒二只、0000000000號、00
    00000000號及另一號碼不詳之行動電話用戶識別卡
    各一枚、序號分別為000000000000000、0
    00000000000000、00000000000
    000／五號之行動電話機各一支等物，被告否認為其供上
    開犯罪使用或預備之物，復無其他積極事證顯示與被告上開
    轉讓禁藥犯行有關，且非違禁物。於此亦無沒收之依據。
  3.至扣案甲基安非他命殘渣袋三只，其中一只係被告單獨施用
    甲基安非他命所餘，與被告上開轉讓禁藥犯行無涉；其餘二
    只則為其因轉讓禁藥甲基安非他命予證人陳陽及許清根施
    用，而併同轉讓予渠等之物。乃既非被告所有之物，亦非被
    告持有之物。從而無論該殘渣袋內之甲基安非他命殘渣，或
    盛裝之包裝袋，俱無於此對被告併予宣告沒收之依據。
四、免訴部分
  (一)公訴意旨另以：被告明知海洛因及甲基安非他命為毒品危害
    防制條例所列管之第一級、第二級毒品，依法不得販賣，而
    於九十九年十一月十八日十九時許，由真實姓名年籍不詳綽
    號「阿成」之成年男子撥打電話到其所使用之門號0000
    000000號行動電話，在電話中雙方約定好被告欲購買
    海洛因及甲基安非他命之毒品交易事宜，隨即於同日十九、
    二十時左右某時許，至基隆市○○○○道附近某處，被告搭
    乘計程車到達該處，乃以現金二十萬元及二十五萬元，同時
    購入海洛因一包（淨重三十七點六一公克；驗餘淨重三十七
    點五九公克，純度百分之八十三點零二〈起訴書誤載為八十
    三點二〉，純質淨重三十一點二二公克）及甲基安非他命七
    包（驗前總毛重一百八十一點七公克；驗前總純質淨重一百
    七十三點三七公克〈此數據係以抽驗其中一包而推估全部所
    得，尚非各包精確秤重及鑑定後之數據〉）。購入後思及得
    販售牟利，乃決意將上開購入之毒品，在基隆市不詳之住處
    ，將甲基安非他命以分裝袋分裝趁機販售他人施用。因認被
    告此部分涉犯毒品危害防制條例第五條第一、二項之意圖販
    賣而持有第一、二級毒品罪嫌等語。
  (二)按犯罪事實應依證據認定之，無證據不得認定犯罪事實。不
    能證明被告犯罪或其行為不罰者，應諭知無罪之判決。刑事
    訴訟法第一百五十四條第二項及第三百零一條第一項亦分別
    有所明定。而認定不利於被告之事實，須依積極證據，此積
    極證據雖不以直接證據為限，間接證據亦包括在內；然無論
    直接或間接證據，其為訴訟上之證明，須於通常一般之人均
    不致於有所懷疑，而得確信其為真實之程度者，始得據之為
    有罪之認定，倘其證明尚未達到此一程度，而有合理性懷疑
    之存在時，即積極證據不足為不利於被告事實之認定時，則
    應為有利於被告之認定，既不能以推測或擬制之方法，以為
    裁判基礎，亦不必有何有利之證據（最高法院三十年上字第
    八一六號、四十年台上字第八六號、七十六年台上字第四九
    八六號刑事判例可資參照）。且刑事訴訟法第一百六十一條
    第一項規定：檢察官就被告犯罪事實，應負舉證責任，並指
    出證明之方法。因此，檢察官對於起訴之犯罪事實，應負提
    出證據及說服之實質舉證責任。倘其所提出之證據，不足為
    被告有罪之積極證明，或其指出證明之方法，無從說服法院
    以形成被告有罪之心證，基於無罪推定之原則，自應為被告
    無罪判決之諭知（最高法院九十二年台上字第一二八號刑事
    判例可資參照）。
  (三)又按毒品危害防制條例第五條第二項之意圖販賣而持有第二
    級毒品罪，係指以非營利之目的而販入或因其他原因而持有
    毒品，其後始起意出售所持有之毒品以營利，且迄未著手賣
    出者而言。所謂意圖，乃犯罪構成之主觀違法要素，亦屬犯
    罪之成立要件；行為人是否具有販賣之意圖而持有毒品，須
    以嚴格之證據證明之，亦即必須有相當之客觀事實，足以表
    徵其主觀意念之遂行性及確實性，始足當之（最高法院九十
    六年度台上字第一七七二號刑事判決意旨參照）。且意圖販
    賣而持有毒品罪，乃行為人以意圖販賣營利以外之原因而持
    有毒品，其後始起意營利販賣；若行為人於持有毒品之始終
    ，均無販賣營利之意圖，則僅論以單純持有毒品犯行。故於
    行為人持有毒品並未賣出即遭查獲之情形，其持有之毒品，
    是否基於販賣營利之意思而販入，攸關應否成立販賣毒品、
    意圖販賣而持有毒品、甚或單純持有毒品罪責之判斷，此項
    主觀意圖之有無，應以積極之證據證明。且持有毒品之原因
    非僅一端，或基於販賣營利之目的販入毒品而持有、或基於
    非營利之目的而取得毒品並持有，如無確切證據，自不得僅
    憑持有毒品之數量多寡，施用毒品前科有無，或有查獲相關
    工具等情狀，即推定為行為人係基於營利目的而販入毒品或
    於販入毒品後衍生賣出以營利之意圖（最高法院九十九年度
    台上字第七一三四、四二八號、九十八年度台上字第七八四
    ○、四八七五、二二一○號、九十七年度台上字第六四一六
    號刑事判決參照）。
  (四)再按同一案件曾經判決確定者，應為免訴之判決，刑事訴訟
    法第三百零二條第一款定有明文。此之所謂同一案件包括實
    質上一罪及裁判上一罪關係。而所謂判決確定，除指犯罪事
    實之全部已受判決確定之外，尚包括犯罪事實之一部確定。
    是否同一案件，端視前後案件之基本社會事實是否同一而定
    （最高法院三十二年上字第二五七八號、六十年台非字第七
    七號刑事判例、一百年度台上字第二四八一號刑事判決參照
    ）。而毒品危害防制條例第五條第二項之意圖販賣而持有第
    二級毒品罪，與同條例第十一條第二項之持有第二級毒品罪
    ，皆屬初始非以營利為目的而持有第二級毒品，為其基本犯
    罪事實；前者之罪乃後罪之特別規定，係以有販賣之意圖而
    持有為其加重處罰之條件，均為法律規定應予評價處罰者，
    即令法律上之規範評價輕重容有不同，於訴訟法上仍不失為
    同一性之犯罪事實，故起訴之基本事實如為持有第二級毒品
    之犯行，法院認定之事實又未軼出上開範圍，自應就其持有
    第二級毒品之犯行予以審理，併有同一行為禁止為重覆刑罰
    評價之適用（最高法院九十六年度台上字第一七七二號刑事
    判決意旨參照）。且是否同一案件，端視前後案件之基本社
    會事實是否同一而定。行為人為自己施用而持有毒品與意圖
    販賣而持有毒品，其非法持有毒品之基本社會事實同一，僅
    內在犯意不同（此情形與傷害、殺人未遂之關係類似），故
    被訴意圖販賣而持有毒品，經調查結果，如不能證明有販賣
    意圖，而其持有毒品倘為施用毒品有罪確定判決效力所及者
    ，應就該被訴事實，全部諭知免訴之判決（最高法院一百年
    度台上字第一○九○號刑事判決參照）。
  (五)訊據被告就上開被訴之其於九十九年十一月十八日十九至二
    十時許，在基隆市○○○○道附近某處，以二十萬元及二十
    五萬元之現金，向真實姓名年籍不詳綽號「阿成」之成年男
    子購買海洛因及甲基安非他命而非法持有之，暨於翌日晚間
    九時十分許在證人陳陽上址租屋處為警逕行逮捕，並扣得
    其所有之甲基安非他命七包、海洛因一包（各包淨重及驗餘
    淨重詳如前述）、電子磅秤二臺、分裝袋一包、注射針筒一
    支、玻璃球吸食器一組、香菸盒二只及上開行動電話機暨用
    戶識別卡等物俱不爭執（本院卷第四十、二一二至二一三頁
    ），惟堅決否認有何意圖販賣而持有第一、二級毒品犯行，
    辯稱略以：伊沒有販賣意圖，這些毒品都是伊自己要施用的
    等語。指定辯護人亦為被告辯護略以：被告購入扣案毒品係
    供自己施用，而被告確實有施用一、二級毒品的情形，已經
    判決確定，乃被告此部分供述應可採信。又被告不良於行，
    從而一次購入較多數量的毒品，而供自己施用，亦與常情不
    悖。再者，被告為警查獲當時在場之人，亦均在鈞院審理過
    程中證述被告並未向渠等兜售毒品，而查獲警員章穎承亦證
    述在本案查獲前後並未獲取被告有販賣毒品或意圖販賣毒品
    之情資或證據。且毒品危害防制條例有關持有毒品之相關犯
    罪類型，不一而足，只要在審判過程中，並未經證明檢察官
    起訴之意圖販賣而持有毒品事實，而具有合理的懷疑者，即
    不應以最不利於被告之意圖販賣而持有毒品罪論科等語。經
    查：
  1.被告經扣案之米黃色結晶七包，前雖經內政部警政署刑事警
    察局隨機抽取一包鑑定，因而推估全部淨重、純度及純質淨
    重，有卷附內政部警政署刑事警察局九十九年十二月十五日
    刑鑑字第○九九○一七二九一三號鑑定書（偵查卷第一五五
    頁）可按。本院為求精確，再委由交通部民用航空局航空醫
    務中心就上開扣案七包米黃色結晶逐一鑑驗其淨重、純度及
    純質淨重結果：均檢出甲基安非他命成分，淨重分別為九點
    九七四公克（取樣零點零二八四公克鑑驗，餘重九點九四五
    六公克，純度百分之九十六點六，純質淨重九點六三四九公
    克）、三十四點六九五公克（取樣零點零二八四公克鑑驗，
    餘重三十四點六六六六公克，純度百分之九十五點五，純質
    淨重三十三點一三三七公克）、二十五點八八公克（取樣零
    點零四一二公克鑑驗，餘重二十五點八三八八公克，純度百
    分之九十五，純質淨重二十四點五八六公克）、三十四點七
    五四公克（取樣零點零二九二公克鑑驗，餘重三十四點七二
    四八公克，純度百分之九十六點五，純質淨重三十三點五三
    七六公克）、三十四點七二六公克（先經內政部警政署刑事
    警察局取樣零點一一公克鑑驗，再經交通部民用航空局航空
    醫務中心取樣零點零三七二公克鑑驗，餘重三十四點五七八
    八公克，純度百分之九十八點七，純質淨重三十四點二七四
    六公克）、三十四點七三六公克（取樣零點零三五七公克鑑
    驗，餘重三十四點七○○三公克，純度百分之九十五點一，
    純質淨重三十三點零三三九公克）、零點六六公克（取樣零
    點零一四六公克鑑驗，餘重零點六四五四公克，純度百分之
    九十九點一，純質淨重零點六五四一公克）；另扣案之塊狀
    檢品一包，檢出海洛因成分，淨重三十七點六一公克（取樣
    零點零二公克鑑驗，餘重三十七點五九公克，純度百分之八
    十三點零二，純質淨重三十一點二二公克），有法務部調查
    局濫用藥物實驗室九十九年十二月十日調科壹字第○九九二
    三○二七六五○號鑑驗書（偵查卷第一五一頁）、前揭內政
    部警政署刑事警察局鑑定書、交通部民用航空局航空醫務中
    心一百年十月五日航藥鑑字第一○○四九四八號毒品鑑定書
    （本院卷第一六二至一六三頁）在卷可參；因而可計算出上
    開被告經查扣之甲基安非他命，其淨重計一百七十五點三一
    五公克，純質淨重達一百六十八點八五四八公克。而被告則
    始終坦認上開毒品均為其所有之物（偵查卷第十至十二、一
    一七、一三七至一三八頁）。參以被告於上開經本院論罪科
    刑部分，已然自行施用暨轉讓予證人陳陽、林振乾、許清
    根施用之甲基安非他命，計約二公克；其純度縱以上開經查
    扣各包甲基安非他命純度最低即最有利於被告之百分之九十
    五計算，則被告自行施用暨轉讓予證人陳陽等人施用之甲
    基安非他命，純質淨重約有一點九公克。易言之，被告於其
    上開事實欄一之自行施用及轉讓予證人陳陽等人施用前，
    其所持有之甲基安非他命淨重約達一百七十七點三一五公克
    ，純質淨重則約為一百七十點七五四八公克，合先敘明。
  2.本案被告為警查獲當時，尚扣得電子磅秤二臺、分裝袋一包
    、注射針筒一支、玻璃球吸食器一組、香菸盒二只、000
    0000000號、0000000000號及另一號碼不
    詳之行動電話用戶識別卡各一枚、序號分別為000000
    000000000、000000000000000、
    00000000000000／五號之行動電話機各一支
    等物，同時尚有證人陳陽、林振乾、許清根及陳福宗在場
    ，而另扣得陳陽所有之玻璃球吸食器二組及監視器一臺等
    物、扣得許清根所有之現金十八萬二千三百元、00000
    00000、0000000000、000000000
    0號行動電話用戶識別卡各一枚、序號分別為000000
    000000000、000000000000000、
    00000000000000／三號之行動電話機各一支
    等物、扣得陳福宗所有之現金二千四百元、0000000
    000號行動電話用戶識別卡一枚、序號為0000000
    00000000號行動電話機一支等物，有上開扣案物品
    （基隆市警察局第二分局搜索扣押筆錄及扣押物品目錄表、
    臺灣基隆地方法院檢察署九十九年度證字第一七四九號扣押
    物品清單，參偵查卷第四二至四七、一三一至一三三頁）可
    證，復經上開人等於警詢時確認無訛（偵查卷第十、三四、
    十八、二六頁）。然而，除上開在場之證人陳陽、林振乾
    、許清根及陳福宗自檢察官偵訊迄本院審判程序均否認渠等
    當時係欲向被告購買及被告曾向渠等兜售海洛因或甲基安非
    他命等毒品（偵查卷第一一四、一一六、一八五至一八六頁
    、本院卷第一○八、一一一、一一六、一一八至一一九、一
    二○至一二三、一二四至一二五頁）外；本案自九十九年十
    一月十九日為警查獲時起，歷經警方及檢察官偵辦過程，固
    均懷疑被告係意圖販賣而持有為數不少之海洛因及甲基安非
    他命，然除警方查獲被告當時，有查看被告扣案之行動電話
    機所存簡訊內容外，均未曾調取被告或在場之人之通聯紀錄
    ，以查核被告是否在取得扣案毒品後，密集與列管或可疑為
    與毒品相關之人聯繫，而顯示毒品交易之表徵或徵兆；再者
    ，被告經扣案之行動電話機留存簡訊中，除大多數簡訊傳送
    時間均在起訴意旨所認被告購買毒品時間之前甚久以外，亦
    未顯示有何或類似曾向他人兜售毒品或他人欲向其購買毒品
    而其亦有意出售之內容。易言之，尚難自本案查獲現場狀況
    、被告經查扣物品、行動電話通訊情況及在場之人供述，認
    有積極而確實之事證，足以表徵被告主觀上有販賣海洛因或
    甲基安非他命意圖意念之遂行性及確實性。
  3.又經查相關文獻（Clarke's Isolation and Identificatio
    -n of Durgs，Second Edition）， 海洛因最小致死量約二
    百毫克（即零點二公克），成癮者一天使用量可高達二百毫
    克，若單次施用超過此劑量，即有致命之可能，惟久用成癮
    者會產生耐藥性（指因長期使用藥物，導致需逐漸增大劑量
    ，以達主觀上之相同效果），其程度依個人體質、使用頻率
    與接觸時間長短等因素而異，可使其致死劑量增至數倍甚至
    十倍以上；另甲基安非他命之最小致死量約為一克，惟中毒
    劑量及致死劑量會因個體不同及成癮與否而有所差異等，有
    行政院衛生署管制藥品管理局九十三年十二月二十二日管宣
    字第○九三○○一二二五一號函示可參。依被告前揭經查扣
    之海洛因及甲基安非他命純質淨重計算，被告每日以上開最
    小致死量施用，海洛因約需一百五十七日，甲基安非他命則
    約需一百七十一日。惟因被告目前在法務部矯正署新竹監獄
    執行之刑罰，盡屬違反毒品危害防制條例案件之罪，其中包
    括本院九十八年度訴字第二九二號（施用第一、二級毒品，
    各處有期徒刑六月及二月，應執行有期徒刑八月確定）、九
    十八年度訴字第六四○號（施用第二、一級毒品，各處有期
    徒刑三月及七月，應執行有期徒刑八月確定）、九十九年度
    訴字第四五號（同時施用第一、二級毒品，處有期徒刑八月
    確定）、九十八年度訴字第一二七○號（施用第一、二級毒
    品，各處有期徒刑七月及三月，應執行有期徒刑八月確定）
    、九十九年度訴字第六一五號（施用第一級毒品，處有期徒
    刑七月確定）、一百年度訴字第四○號（施用第二、一級毒
    品，各處有期徒刑三月及七月，應執行有期徒刑八月確定）
    等案件，有臺灣高等法院被告前案紀錄表在卷可憑；是其顯
    然因為施用海洛因及甲基安非他命成癮，而使其施用海洛因
    及甲基安非他命時能承受之致死劑量可能大幅增加，因而縮
    短上開扣案毒品所需施用之日數。矧本案為警查獲當時，被
    告甫無償轉讓其所有之甲基安非他命供證人陳陽、林振乾
    、許清根施用，為前揭所認定；易言之，被告還非僅自己施
    用而已（被告本案為警查獲時之施用毒品案件，即經本院以
    一百年度訴字第四○號判處罪刑確定在案），而尚有無償提
    供予他人施用之情形。乃無論被告於檢察官偵訊時所稱：一
    兩（三十七點五公克）海洛因可以用一個半月（或二個月）
    ，甲基安非他命一兩約用十幾、二十天（或一個月）等語（
    偵查卷第一三七、一三九頁），或於本院審判程序所稱：這
    些毒品可以用一至三個月等語（本院卷第二○八至二○九頁
    ），或於前揭行政院衛生署管制藥品管理局函示之數據，或
    於被告自己行事作風，均難謂絕無其可能性。
  4.再者，本院因本案查獲警員章穎承曾於檢察官偵訊時（九十
    九年十二月八日）證述：伊根據線報認為陳福宗有幫游榮豐
    賣毒品等語（偵查卷第一五○頁），從而依職權以證人身分
    傳訊章穎承，以明瞭查獲前所掌握情資及查獲經過，而經其
    於本院審判程序證述：九十九年十一月十四日第二分局偵查
    隊陳俊傑偵查佐告訴伊有一位通緝犯游榮豐，躲藏在經國管
    理學院附近的出租套房，以及有一臺紅色自小客車在經國學
    院那邊販賣毒品；另外列管的毒品人口提供一個訊息，是說
    因為游榮豐行動不便，所以由他的二位友人分別叫「阿宗」
    、「小陽」將他載進載出，「阿宗」係駕駛一臺紅色小客車
    ，有可能在販賣毒品；但伊之前檢察官偵訊的時候會這樣說
    ，是伊把陳俊傑偵查佐所告訴伊的情資，誤以為是在講陳福
    宗，那是一個烏龍；因為後來陳俊傑偵查佐有告訴伊說已經
    抓到開紅色自小客車在販賣毒品的薛勝豪（薛勝豪所涉販賣
    毒品罪嫌，業經本院以一百年訴字第八四號判決販賣第一級
    毒品罪刑確定，而薛勝豪於該案係於九十九年十二月二十一
    日下午四時五分許在基隆市○○區○○路四一之三號為警拘
    獲，並於翌日經檢察官聲請而由本院裁定羈押後，即未獲釋
    放，嗣上開案件因薛勝豪未提上訴而確定，已然送請臺灣基
    隆地方法院檢察署執行等情，為本院職務上所已知，無庸舉
    證），伊才知道陳俊傑偵查佐所說開紅色自小客車販毒的並
    不是檢舉人所說的「阿宗」；而本案查獲前後，伊並沒有掌
    握到游榮豐有意圖販賣而持有海洛因及甲基安非他命的任何
    線索或情資，伊當天查獲游榮豐之前，並不知道會有這麼多
    毒品等語（本院卷第二○三、二○六、二○五頁）；另其於
    檢察官偵訊時尚證述：伊進去之前不知道有毒品，是進去之
    後才發現毒品，之前並無對被告實施通訊監察等語（偵查卷
    第一五○頁）。易言之，證人章穎承在本案逮捕被告前，係
    因將陳俊傑偵查佐所提供「通緝犯游榮豐躲藏在經國管理學
    院附近的出租套房」、「有一臺紅色自小客車在經國學院那
    邊販賣毒品」及毒品列管人口所提供「游榮豐因行動不便而
    由其友人阿宗、小陽將他載進載出」、「阿宗係駕駛一臺紅
    色小客車，有可能在販賣毒品」全部情資綜合後，認為係「
    開紅色自小客車的陳福宗有幫游榮豐賣毒品」，且被告係屬
    通緝犯，而予以追緝，嗣經釐清後，方知並無任何有關被告
    從事販賣毒品或持有大量毒品犯行之情資。而被告持有大量
    毒品，茍其有意賣出以營利，顯然會先釋出此訊息，甚至因
    而為毒品列管人口及警方掌握，然證人章穎承卻係意外查獲
    被告持有大量毒品，則此情亦難為被告不利之判斷。
  5.復查，被告前於施用毒品案件經查獲時，亦曾為警扣得為數
    不少之毒品，例如九十八年八月三日經扣得毛重三十點六二
    公克之甲基安非他命（參本院九十九年度訴字第四五號判決
    ）；另於九十八年五月十五日則本欲向另案被告劉志賢購買
    半兩（即十八點七五公克）之海洛因（參本院九十八年度訴
    字第八二五號〈臺灣高等法院九十九年度上訴字第七九五號
    〉另案被告劉志賢販賣第一、二級毒品案件判決）。而因被
    告於九十八年十一月七日因不慎自高處摔落受傷，迄今仍不
    良於行，且於九十九年六月十四日及同年月二十五日分別經
    臺灣基隆地方法院檢察署及本院公告通緝，有卷存被告在長
    庚醫療財團法人基隆長庚紀念醫院（下稱基隆長庚醫院）病
    歷資料影本、照片（偵查卷第二○五頁）、上開被告前案紀
    錄表及刑案資料查註紀錄表可參；乃被告於檢察官偵訊時供
    陳：伊從九十九年六月被通緝之後就不敢出門，因而購買大
    量毒品等語（偵查卷第一四八至一四九頁），衡諸上開3.有
    關被告施用毒品劑量之探究，尚不悖於情理。而持有毒品之
    可能原因有多端，非必然單一，因製造、運輸而持有，或意
    圖販賣而持有，為轉讓而持有，或為施用之目的而持有，甚
    或單純之持有，均有可能，業如前述；且「在實務上，單純
    持有毒品達一定數量者，與意圖販賣而持有毒品之間常難以
    區別判斷，如僅因主觀意圖不同而適用不同構成要件，致刑
    責有重大差距，實有失衡平，爰增列第六項，規定持有毒品
    達一定數量者，加重其刑至二分之一。至其一定數量之標準
    ，則由行政院定之，以應實際需要。」（下列毒品危害防制
    條例第十一條第四項之立法理由）立法院遂於九十二年七月
    九日修正公布毒品危害防制條例全文時，增訂第十一條第四
    項：「持有毒品達一定數量者，加重其刑至二分之一，其標
    準由行政院定之。」之規定，復於九十八年五月二十日再將
    上開規定修正為同條第三至六項：「持有第一級毒品純質淨
    重十公克以上者，處一年以上七年以下有期徒刑，得併科新
    臺幣一百萬元以下罰金。持有第二級毒品純質淨重二十公克
    以上者，處六月以上五年以下有期徒刑，得併科新臺幣七十
    萬元以下罰金。持有第三級毒品純質淨重二十公克以上者，
    處三年以下有期徒刑，得併科新臺幣三十萬元以下罰金。持
    有第四級毒品純質淨重二十公克以上者，處一年以下有期徒
    刑，得併科新臺幣十萬元以下罰金。」而隱含強調持有毒品
    之數量多寡，尚非認定行為人主觀上有無意圖販賣之依據，
    仍應有相當證據而為嚴格證明之意旨。則於積極證據所為訴
    訟上之證明，無法達到通常一般之人均不致於有所懷疑被告
    具有販賣意圖，或有相當之客觀事實足以表徵被告主觀販賣
    意念之遂行性及確實性，而得確信其為真實之程度者，基於
    嚴格證明法則及罪疑唯輕原則，即應為被告有利之認定。
  6.末查，本院雖曾亦對下列情事有所懷疑：被告持有毒品數量
    不少，其亦明知業經通緝，而有隨時遭逮捕之風險；另一方
    面，臺灣地區氣候潮濕，海洛因及甲基安非他命保存不易，
    被告復僅以塑膠夾鏈袋裝置，極易受潮、變質，乃被告有無
    可能冒險持有大量毒品以待其數月之施用？又根據其供述，
    扣案毒品之成本高達四十五萬元，而此係其最後積蓄，焉有
    可能毫不考慮生計而將全部積蓄購買毒品施用？再者，茍被
    告經扣案之毒品係僅供自己施用，何需準備二臺電子磅秤及
    一大包夾鏈袋？然查，被告本案為警查獲時，業經通緝逾五
    個月，又因其行動不便，且其已知遭公告通緝，而盡量減少
    外出，並隨時遷移居處，是若無情資，其行蹤並不易掌握，
    乃其主觀上以為不致輕易為警尋獲，以及其盡量減少外出，
    所持毒品即減少與外界接觸而受潮之可能性，亦難遽認非無
    其可能性。又被告於本院供述：伊為警查獲當時身上還有三
    千多元，用完之後會跟家裡求援等語（本院卷第二○八頁）
    ；稽之被告於九十八年十一月七日因不慎自高處摔落受傷而
    在基隆長庚醫院住院期間（九十九年三月二十日出院），亦
    幾乎每日均有親友前往陪伴照顧，有上開基隆長庚醫院病歷
    可參，是其並非毫無親友系統之支援。矧其於為警查獲當日
    ，係欲遷往證人陳陽上開租屋處暫住，因而無償轉讓甲基
    安非他命予證人陳陽施用，亦為起訴意旨及本院前揭所認
    定；證人陳陽並於本院審判程序證述：被告提供給伊施用
    的那包甲基安非他命，大概要一千或一千五百元等語（本院
    卷第一一○至一一一頁）；易言之，被告若以此方式攏絡友
    人以獲取生活援助，亦顯非無可能。再者，被告於本案前之
    施用毒品案件為警查獲時，亦大多均經扣得電子磅秤（詳參
    本院九十八年度訴字第六四○號、九十九年度訴字第四五號
    、九十九年度訴字第六一五號判決書），而本案扣案毒品，
    則尚未經秤重而小包分裝，乃呈起訴意旨所認及為警查獲時
    扣得之「海洛因一包及甲基安非他命七包」狀況；質言之，
    尚難自被告持有毒品數量、施用毒品前科以及查獲相關工具
    等情狀，即推認其於販入上開毒品後，衍生賣出以營利之意
    圖。
  (六)綜上所述，本案被告雖經警查獲持有淨重三十七點六一公克
    之海洛因及淨重計一百七十五點三一五公克之甲基安非他命
    ，然根據檢察官所提出之證據方法及證據資料，暨本院依職
    權調查之證據，無從使本院形成被告有公訴意旨所認意圖販
    賣而持有上開扣案毒品等犯行之確信，即尚有被告是否購入
    扣案毒品後萌生販賣以營利意圖之合理懷疑，則依嚴格證明
    法則及罪疑唯輕原則，本院自難遽為被告係意圖販賣而持有
    第一級毒品及意圖販賣而持有第二級毒品犯罪之認定，而僅
    能認定被告持有第一級毒品純質淨重十公克以上及持有第二
    級毒品純質淨重二十公克以上之犯行。惟公訴意旨所認被告
    意圖販賣而持有扣案第一級毒品及意圖販賣而持有第二級毒
    品之社會基本事實，與被告上開認定持有第一級毒品純質淨
    重十公克以上及持有第二級毒品純質淨重二十公克以上之社
    會基本事實，皆為初始非以營利為目的而持有第一、二級毒
    品，前者之罪乃後罪之特別規定，係以有販賣之意圖而持有
    為其加重處罰之條件，均為法律規定應予評價處罰者，即令
    法律上之規範評價輕重容有不同，於訴訟法上仍不失為同一
    基本犯罪事實。本案固未能證明被告係意圖販賣而持有毒品
    ，仍能認定被告係持有持有第一級毒品純質淨重十公克以上
    及持有第二級毒品純質淨重二十公克以上。惟被告於本案為
    警查獲後，尚因經警採尿送驗結果，呈海洛因之人體代謝物
    嗎啡及甲基安非他命陽性反應，足認被告上開購入毒品後，
    有施用第一級毒品海洛因及第二級毒品甲基安非他命之犯行
    ；乃經臺灣地方法院檢察署檢察官以九十九年度毒偵字第二
    ○九五號提起公訴，而於該案起訴書犯罪事實欄二記載：「
    ‧‧‧基於施用第一級毒品海洛因之犯意，於九十九年十一
    月十八日九時許，在其基隆市○○區○○路一五四巷二一號
    五樓住處，以針筒注射方式，施用第一級毒品海洛因一次；
    另基於施用第二級毒品甲基安非他命之犯意，於同日八時許
    ，在上址住處，以將安非他命放置於玻璃球吸食器內，再用
    火燒烤吸食煙霧方式，施用第二級毒品甲基安非他命一次。
    嗣於九十九年十一月十九日二十一時十分許，因另案通緝，
    為警在基隆市七堵區○○○路十五之五一號十一樓之七居所
    緝獲，並扣得第一級毒品海洛因一包（驗餘淨重三十七點六
    一公克）、第二級毒品安非他命七包（共毛重一百八十五公
    克）‧‧‧等物」，及於證據並所犯法條欄敘明：「‧‧‧
    扣案海洛因一包及安非他命七包，請依毒品危害防制條例第
    十八條第一項前段之規定，宣告沒收並銷燬之。‧‧‧。」
    等訴訟上請求意旨，嗣該案經本院以一百年訴字第四○號判
    決為相同犯罪事實之認定，並於判決書論罪科刑部分敘明：
    「‧‧‧核被告游榮豐所為，係犯毒品危害防制條例第十條
    第一項、第二項之施用第一級毒品、第二級毒品罪。被告持
    有第一級毒品海洛因、第二級毒品安非他命之低度行為，應
    分別為施用第一級毒品及施用第二級毒品之高度行為所吸收
    ，不另論罪。‧‧‧扣案之海洛因一包（驗餘淨重：三十七
    點六一公克）併同無法與之完全析離之分裝袋一只、安非他
    命七包（共毛重一百八十五公克）併同無法與之完全析離之
    分裝袋七只，為查獲之毒品，應依毒品危害防制條例第十八
    條第一項前段沒收銷燬之。」此經本院依職權調閱上開案卷
    核閱無誤。乃本案被告持有第一級毒品純質淨重十公克以上
    及持有第二級毒品純質淨重二十公克以上之犯行，業經本院
    一百年度訴字第四○號被告施用第一級毒品及施用第二級毒
    品有罪之確定判決（於一百年三月七日確定）效力所及。本
    案被告此部分被訴事實，揆之前揭最高法院刑事判決之見解
    ，應全部為免訴判決之諭知。
據上論斷，應依刑事訴訟法第第二百九十九條第一項本文、第三
百零二條第一款，藥事法第八十三條第一項，刑法第十一條本文
、第五十一條第五款，判決如主文。
本案經檢察官高永棟到庭執行職務。
中    華    民    國    100    年    11   月    14    日
                刑事第四庭  審判長法  官  鄭景文
                                  法  官  李辛茹
                                  法  官  陳賢德
如不服本判決應於收受送達後10日內向本院提出上訴書狀，並應
敘述具體理由；其未敘述上訴理由者，應於上訴期間屆滿後20日
內向本院補提理由書（均須按他造當事人之人數附繕本）「切勿
逕送上級法院」。
中    華    民    國   100    年    11    月    14    日
                                  書記官  王靜敏
附錄論罪科刑法條
藥事法第八十三條第一項
明知為偽藥或禁藥，而販賣、供應、調劑、運送、寄藏、牙保、
轉讓或意圖販賣而陳列者，處七年以下有期徒刑，得併科新臺幣
五百萬元以下罰金。